臺灣臺南地方法院刑事判決
109年度訴字第1358號
公  訴  人  臺灣臺南地方檢察署檢察官
被      告  黃國銓


選任辯護人  王冠霖律師（法扶律師）
上列被告因違反毒品危害防制條例案件，經檢察官提起公訴（10
9 年度偵字第12236 、16391 號），本院判決如下：
    主  文
黃國銓所犯如附表一所示之各罪，各處如同表所載之宣告刑及易
刑標準。就同表編號1 、2 罪刑部分，應執行有期徒刑壹年拾壹
月；就同表編號3 罪刑部分，應執行有期徒刑陸月，如易科罰金
，以新臺幣壹仟元折算壹日。
黃國銓就附表一各犯罪事實之如同表沒收欄所示之物及所得，分
別沒收如同表所示。
    事  實
一、黃國銓自民國87年間，因車禍致第五第六頸椎脊髓受傷而癱
    瘓，長期臥床，領有重度身心障礙證明（87.05.14鑑定），
    無謀生能力，僅能靠財產積蓄與相關補助維生，於107 年間
    因財產積蓄花用殆盡，且相關補助經取消，生活困難，於10
    7 年底至108 年初間經友人介紹藥頭「小黑」，明知「小黑
    」提供予其販賣之咖啡包、晶體係含愷他命或其他第三、四
    級毒品成分，因經濟因素，竟分別基於販賣該等毒品營利之
    販賣犯意、或將毒品以原價轉讓熟識友人之轉讓犯意，先後
    為以下各該販賣、轉讓第三、四級毒品之犯行：
　㈠販賣陳瑞謙（起訴書附表編號2 、3 ）
  ⒈黃國銓於109 年6 月12日下午3 時許，在臺南市○○區○○路000
    號6 樓之6 住處（下稱中山路住處）內，以新台幣（下同）
    800 元價格，將內含有第三級毒品愷他命成分之咖啡包2 包
    （1 包價格400 元）交付出售與陳瑞謙，並取得價金。
　⒉黃國銓於109 年6 月23日下午4 時許，在其中山路住處內，
    約定以1200元價格，將內含有第三級毒品愷他命成分之咖啡
    包3 包（1 包價格400 元）交付出售與陳瑞謙，由陳瑞謙同
    日先支付300 元，再於同年月30日晚間10時30分許，前往中
    山路住處支付500 元，尚欠400 元未付清，陳瑞謙即遭查獲
    。
　㈡轉讓鄭峻傑、徐俊明（起訴書附表編號1 ）
　　黃國銓於109 年7 月1 日凌晨0 時16分許，以持用之iphone
    行動電話內LINE通訊軟體接獲鄭峻傑連絡告知欲拿取毒品咖
    啡包電話後，於同日凌晨0 時24分許，鄭峻傑帶同徐俊明進
    入其中山路住處內後，由黃國銓將與附表二編號1 、2 相同
    之內含第三級毒品成分之「Aape」咖啡包2 包、內含第四級
    毒品成分之「AWESOME」咖啡包2 包，以「小黑」交付其之
    原價（均為1 包300 元，合計共1200元）轉讓與鄭峻傑、徐
    俊明。
二、因警方前接獲檢舉得知黃國銓販賣毒品情資，已於其中山路
    住處外跟監，而於109 年7 月1 日凌晨發覺鄭峻傑、徐俊明
    疑似前往為毒品交易，於該2 人離開該住處後，即對2 人臨
    檢盤查而查獲該2 人甫自黃國銓取得之上開㈡毒品後，於同
    日上午9 時45分許，持搜索票至中山路住處搜索，扣得附表
    二所載之供其販賣所用之毒品、毒品分裝袋、電子磅秤、行
    動電話、現金等物。
三、案經臺南市政府警察局第五分局報告臺灣臺南地方檢察署檢
    察官偵查起訴。
    理  由
一、證據能力
　㈠被告及辯護人就本判決所引用之被告以外之人於審判外陳述
    ，均同意有證據能力，本院審酌該等陳述，無違法取證及證
    明力明顯過低之瑕疵，為證明犯罪事實所必要，且適於為證
    據，逕依刑事訴訟法第159 條之5 規定認均有證據能力（最
    高法院97年度台非字第5 號判決、臺灣高等法院暨所屬法院
    102 年法律座談會刑事類提案第30號決議要旨參照）。
  ㈡本判決所引用之非供述證據，與本案均有關聯性，均屬書證
    或物證性質，亦無事證認有違背法定程式或有偽變造所取得
    之排除事由，均有證據能力。
二、事證依據
　㈠被告就事實欄一之自「小黑」取得毒品後，於同欄各欄所載
    時地，將各該毒品咖啡包販售陳瑞謙、讓與鄭峻傑及徐俊明
    ，及其經警查獲扣得附表二等物之事實，於警詢、偵訊及審
    理均坦承明確，查與陳瑞謙、鄭峻傑、徐俊明證述情節相符
    ，而附表二之扣案咖啡包與晶體、及鄭峻傑與徐俊明經查獲
    時扣得之咖啡包，經送驗結果分別含第三、四級毒品成分，
    亦有各該鑑定報告可查，堪認被告有事實欄一各欄之行為。
　㈡被告於偵審坦承「小黑」交付其販售之成本價格為300 元，
    而其為賺取生活費用，而以400 元價格販售與陳瑞謙，是其
    就事實欄一、㈠之各次與陳瑞謙交易行為，均構成販賣行為
    。
　㈢綜上所述，本案事證明確，被告犯行均堪認定，應予依法論
    科。
三、論罪科刑
  ㈠新舊法適用
    按「行為後法律有變更者，適用行為時之法律。但行為後之
    法律有利於行為人者，適用最有利於行為人法律。」，刑法
    第2 條第1 項定有明文。被告為本案犯行後，毒品危害防制
    條例於109 年1 月15日修正公布並自公布後六個月施行（10
    9.07.15 ），本案應為新舊刑法之比較適用。
　⒈修正後販賣第三級毒品罪規定，提高本罪之法定刑（參見附
    錄法條），修正後規定，對被告並非有利，應適用行為時（
    即修正前）法律。
　⒉另就同時轉讓二種級類以上毒品，現行法新增轉讓混合二種
    以上毒品之加重其刑規定（同條例第9 條第3 項，參見附錄
    法條），修正後規定，對被告並非有利，應適用行為時法律
    （即無加重其刑規定）。
　⒊本條例之偵審自白減輕規定（同條例第17條第2 項），因性
    質類同於刑法自首減輕規定（均屬犯罪後於相關訴追程序中
    對偵審機關為坦承犯行表示），應參酌最高法院95年度第8
    次刑事庭會議就自首新舊法適用原則（參見附錄法條）定其
    適用法律。。被告於本院審理自白，因係一審自白，新舊法
    規定適用結果並無差異，依整體適用原則，適用舊法規定。
　㈡罪名與罪數
　⒈被告就事實欄一、㈠之各次販賣第三級毒品咖啡包與陳瑞謙之
    行為，均係犯修正前毒品危害防制條例第4 條第3 項之販賣
    第三級毒品罪。
　⒉被告就事實欄一、㈡之轉讓第三、四級毒品咖啡包與鄭峻傑及
    徐俊明，係犯毒品危害防制條例第8 條第3 、4 項之轉讓第
    三級毒品罪、轉讓第四級毒品罪。被告以一轉讓行為同時轉
    讓不同級類之毒品，構成想像競合犯，應從一重論以轉讓第
    三級毒品罪；另被告係將毒品轉讓與該2 人，因對象不同，
    是其雖僅有一交付行為，仍構成數罪。
　⒊被告就事實欄一之各次販賣與轉讓，其各次販賣時地不同、
    轉讓對象各異，應認出於各別犯意，構成數罪，應與分論併
    罰。　
　㈢刑之減輕事由
　⒈毒品危害防制條例偵審自白減輕事由
　　被告就事實欄一之販賣、轉讓第三級毒品犯行，於偵查及審
    理中均自白各該犯行，與毒品危害防制條例第17條第2 項規
    定之要件相符，爰均依本條項規定，減輕其刑。
　⒉刑法第59條減輕事由（販賣第三級毒品罪刑部分）
　⑴按修正前販賣第三級毒品罪之法定刑為「處七年以上有期徒
    刑，得併科新臺幣七百萬元以下罰金」（於依未遂犯規定依
    法減輕後之最低法定刑，就有期徒刑部分為3 年6月以上）
    ，然同為販賣毒品之人，其原因動機不一，犯罪情節亦未必
    盡同，或有大、中、小盤毒梟之分、或僅止於吸毒者間為求
    互通有無之有償轉讓者，是其等各自販賣行為所造成危害社
    會之程度自屬有異，法律科處此類犯罪，所設之法定最低本
    刑卻屬相同，不可謂不重。
　⑵經查，被告前未因犯罪受偵查，其為本案犯行，係因其於87
    年間，因車禍受傷癱瘓，長期臥床，無謀生能力（依衛福部
    臺南新化分院109.12.25診斷證明書，被告經診斷係「第五
    第六頸椎脊髓受傷」其現況係「病人因上述疾病長期臥床，
    日常生活需人協助，目前接受居家醫療照護」；被告自陳其
    目前生活狀況，係於女兒成年後，即1 人獨居，除可自行清
    理尿袋外，其餘排便等均須看護處理），僅能靠財產積蓄與
    相關補助維生，於107 年間因財產積蓄花用殆盡，且於女兒
    成年後，相關補助經取消，生活困難，經認識藥頭「小黑」
    ，由「小黑」提供毒品供其販賣，從中賺取金錢以取得經濟
    來源，是其為本案販賣毒品犯行，所為雖屬非是，惟尚非無
    可憫之處。
　⑶綜上說明，爰依司法院大法官會議釋字第263 號解釋要旨，
    惟考量被告客觀犯行與主觀惡性，衡酌結果，依刑法第59條
    、第71條第2 項規定，就被告販賣第三級毒品部分，依偵審
    自白規定減輕後，再依刑法第59規定，酌量減輕其刑。
　⑷至於，其所犯轉讓第三級毒品罪刑部分，依該罪法定刑，及
    另有偵審自白減輕事由之法律規定，就此部分罪刑，尚難認
    有適用刑法第59條減輕餘地，附此敘明。
　㈣爰審酌其素行、犯罪動機、目的、販賣與轉讓之毒品種類與
    數量、其本案犯行造成之毒品擴散流通所生之危害程度，兼
    衡其品行、智識程度、經濟生活狀況等一切情狀，就其本案
    所犯各罪，分別量處如附表一之宣告刑及易刑之折算標準；
    又就附表一編號1 及2 之各罪刑間、同表編號3 各罪刑間，
    無刑法第50條第1 項各款所定情形，爰再分別定其應執行刑
    如主文，以示懲儆。
　㈤被告及辯護人雖請求能予緩刑宣告，惟被告於本案經查獲（1
    09.07.01 ）後，又因涉嫌販賣毒品咖啡包犯嫌經警查獲現
    由檢察官偵辦中，雖依被告身體狀況有是否適宜入監執行之
    疑義，惟依被告所犯罪刑之性質，及另案未偵結之情狀（因
    未經不起訴處分，尚難對其為適於緩刑之有利認定），是依
    現有事證，尚難認宜予緩刑宣告，附此敘明。
四、沒收部分：
　㈠扣案毒品部分
　　扣案如附表二編號1 至5 之咖啡包、晶體，經送鑑定分屬第
    三、四級毒品，有同表所示之各該鑑定報告在卷可查。該等
    毒品除屬違禁物外，更為被告所持有供其為販賣及轉讓所用
    之物，而因犯罪所用之物併具違禁物性質者，因違禁物不問
    是否屬犯罪行為人所有，均應宣告沒收（最高法院98年度台
    上第6117號判決、最高法院100 年度第3 次刑事庭會議決議
    要旨參照），爰依刑法第38條第1 項、第2項之規定宣告沒
    收，另包裝上開毒品之包裝袋，亦依同條款規定，併同毒品
    為沒收。
　㈡犯罪所用之物部分
　⒈附表二編號6 、7 之分裝袋與磅秤，係供被告販售同表毒品
    所用之物，經被告於偵查陳述明確，爰依毒品危害防制條例
    第19條第1 項規定諭知沒收。至於同表編號8 之行動電話，
    未於本案聯絡販賣毒品使用，自不在此部分沒收範圍內。
　⒉附表二編號編號8 之行動電話，經被告用於與鄭峻傑聯絡本
    案轉讓交易所用，爰依毒品危害防制條例第19條第1 項規定
    諭知沒收。至於同表編號6 、7 之分裝袋與磅秤，未於本案
    轉讓毒品使用，自不在此部分沒收範圍內。
  ㈢犯罪所得部分
  ⒈事實欄一、㈠之各次販賣所得款項，為被告犯罪所得，且混同
    於附表二編號9 之現金內，爰均依刑法第38條之1 第1 項前
    段規定，自扣案現金中為沒收。
　⒉事實欄一、㈡之轉讓部分，因其係以原價轉讓而將毒品轉為同
    值現金，就該等現金，除為原違禁物毒品之變得之物外，亦
    含有犯罪所得之性質，自應為沒收之範圍，且依其轉讓取得
    款項與查獲時之間隔，該轉讓取得之款項，應混同於附表二
    編號9 之現金內，爰亦依刑法第38條之1 第1 項前段規定，
    自扣案現金中為沒收。
據上論斷，依刑事訴訟法第299 條第1 項前段，判決如主文。
本案經檢察官陳于文提起公訴，檢察官蘇榮照到庭執行職務。
中　　華　　民　　國　　110 　年　　2 　　月　　25　　日
　　　　　　　　　刑事第十庭  審判長法　官  陳淑勤
　　　　　　　　　                  法  官  林岳葳
　　　　　　　　　                  法  官  陳世旻 
附表一：被告所犯罪名、宣告刑、沒收     編號 犯罪事實 罪名 宣告刑 沒收 1 【事實欄一、㈠、⒈】 109.06.12販賣陳瑞謙 （起訴書附表編號2 ） 販賣第三級毒品。 有期徒刑壹年玖月。 扣案如附表二編號1 至7 之毒品（含包裝袋）與物，均沒收；犯罪所得新臺幣捌佰元，自扣案附表二編號9 之現金內沒收。  2 【事實欄一、㈠、⒉】 109.06.23販賣陳瑞謙 （起訴書附表編號3 ） 販賣第三級毒品。 有期徒刑壹年玖月。 扣案如附表二編號1 至7 之毒品（含包裝袋）與物，均沒收；犯罪所得新臺幣捌佰元，自扣案附表二編號9 之現金內沒收。 3 【事實欄一、㈡】 109.07.01轉讓郭峻傑、徐俊明 （起訴書附表編號1 ） 轉讓第三級毒品，共二罪。 各處有期徒刑伍月，如易科罰金，以新臺幣壹仟元折算壹日。 扣案如附表二編號1 至5 、8 之毒品（含包裝袋）與物，均沒收；犯罪所得新臺幣壹仟貳佰元，自扣案附表二編號9 之現金內沒收。 
　　　　　　　　　
附表二：     編號 扣案物名稱 數量 鑑定結果 鑑定文號 1 黑色包裝毒品咖啡包 (包裝品名「Aape」) 93包（含袋重652.33公克）  ㈠抽樣10包鑑定 ㈡鑑定結果：檢出第三級毒品Mephedrone 　⑴抽樣1 ：①驗前7.415公克／驗餘6.371公克 　　　      ②檢出Mephedrone，純度約2.41% 　⑵抽樣2 ：①驗前6.596公克／驗餘5.656公克 　　　      ②檢出Mephedrone，純度約1.67% 　⑶抽樣3 ：①驗前6.499公克／驗餘5.486公克 　　        ②檢出Mephedrone，純度約2.65%   ⑷抽樣4 ：①驗前5.798公克／驗餘4.632公克 　　        ②檢出Mephedrone，純度約2.30%   ⑸抽樣5 ：①驗前5.793公克／驗餘4.517公克   　　      ②檢出Mephedrone，純度約1.37%   ⑹抽樣6 ：①驗前5.664公克／驗餘4.583公克 　　        ②檢出Mephedrone，純度約4.91%   ⑺抽樣7 ：①驗前6.201公克／驗餘5.230公克 　　        ②檢出Mephedrone，純度約2.60%   ⑻抽樣8 ：①驗前6.870公克／驗餘5.75公克 　　        ②檢出Mephedrone，純度約2.87%   ⑼抽樣9 ：①驗前6.319公克／驗餘5.293公克 　　        ②檢出Mephedrone，純度約3.13%   ⑽抽樣10：①驗前7.415公克／驗餘6.460公克   　　      ②檢出Mephedrone，純度約2.31% 高雄市立凱旋醫院109年07月29日高市凱醫驗字第65097號濫用藥物成品檢驗鑑定書 2 白色包裝毒品咖啡包 (包裝品名「AWESOME」) 16包（含袋重84.45公克） ㈠抽樣4 包鑑定 ㈡均檢出第四級毒品氯二甲基卡西酮（依現有檢測方法無法定量純質淨重）  ⑴抽樣1 ：驗前4.814公克／驗餘3.699公克  ⑵抽樣2 ：驗前4.621公克／驗餘3.535公克  ⑶抽樣3 ：驗前4.895公克／驗餘3.736公克   ⑷抽樣4 ：驗前4.475公克／驗餘3.395公克 同上 3 紅色包裝毒品咖啡包 (包裝品名「一夜暴富符」) 23包（含袋重134.7公克） ㈠抽樣5 包鑑定 ㈡鑑定結果：檢出第三級毒品Mephedrone 　⑴抽樣1 ：①驗前5.255公克／驗餘4.289公克 　　　      ②檢出Mephedrone，純度約2.50% 　⑵抽樣2 ：①驗前5.153公克／驗餘4.046公克 　　　      ②檢出Mephedrone，純度約3.29% 　⑶抽樣3 ：①驗前5.141公克／驗餘4.133公克 　　        ②檢出Mephedrone，純度約2.86%   ⑷抽樣4 ：①驗前5.266公克／驗餘4.159公克 　　        ②檢出Mephedrone，純度約3.02%   ⑸抽樣5 ：①驗前4.809公克／驗餘3.753公克   　　      ②檢出Mephedrone，純度約4.24% 同上 4 藍色包裝毒品咖啡包(包裝品名「歐」) 3 包（含袋重26.06 公克） ㈠抽樣2 包鑑定 ㈡鑑定結果：檢出第三級毒品Mephedrone 　⑴抽樣1 ：①驗前6.685公克／驗餘5.642公克 　　　      ②檢出Mephedrone，純度約3.46% 　⑵抽樣2 ：①驗前8.072公克／驗餘6.843公克 　　　      ②檢出Mephedrone，純度約2.70% 同上 5 愷他命結晶 2 包  ㈠檢測2 包 ㈡均檢出第三級毒品愷他命 ⑴檢體1 ：①驗前14.072公克／驗餘14.048公克 　　　    ②檢出愷他命，純度約77.30% ⑵檢體2 ：①驗前16.304公克／驗餘16.284公克 　　　    ②檢出愷他命，純度約83.66% 同上 6 毒品分裝袋 3批 無 無 7 電子磅秤 1台 無 無 8 iphone行動電話 1支 （IMEI：000000000000000號) 無 9 現金新臺幣8900元 同左 （其中2800元為事實欄一各次販賣、轉讓所得款） 無 
以上正本證明與原本無異。
如不服本判決應於收受本判決後20日內向本院提出上訴書狀，並
應敘述具體理由。其未敘述上訴理由者，應於上訴期間屆滿後20
日內向本院補提理由書狀（均須按他造當事人之人數附繕本）「
切勿逕送上級法院」。 
  　　　　　　　　　　　　　　　書記官　謝盈敏
中　　華　　民　　國　　110 　年　　2 　　月　　25　　日
【附錄】                                                                                             1 毒品危害防制條例                                                                             第 4 條（民國 109 年 01 月 15 日，節錄第3 項）                                          ．製造、運輸、販賣第三級毒品者，處七年以上有期徒刑，得併科新臺幣一千萬元以下罰金。  第 4 條（民國 104 年 02 月 04 日，節錄第1　、2　項） ．製造、運輸、販賣第三級毒品者，處七年以上有期徒刑，得併科新臺幣七百萬元以下罰金。  第 8 條（現行條文，同民國 92 年 07 月 09 日，節錄第3 、4 、6 項） ．轉讓第三級毒品者，處三年以下有期徒刑，得併科新臺幣三十萬元以下罰金。 ．轉讓第四級毒品者，處一年以下有期徒刑，得併科新臺幣十萬元以下罰金。 ．轉讓毒品達一定數量者，加重其刑至二分之一，其標準由行政院定之。  第 9 條（民國 109 年 01 月 15 日；節錄新增第3 項） ．犯前五條之罪而混合二種以上之毒品者，適用其中最高級別毒品之法定刑，並加重其刑至二分之一。  第 17 條（民國 109 年 01 月 15 日；節錄第2 項） ．犯第四條至第八條之罪於偵查及歷次審判中均自白者，減輕其刑。  第 17 條（民國 98 年 05 月 20 日；節錄第2 項） ．犯第四條至第八條之罪於偵查及審判中均自白者，減輕其刑。  【最高法院 95 年度第 8 次刑事庭會議】 ．六、刑之酌科及加減 　㈢、1.犯罪及自首均在新法施行前者，新法施行後，應依新法第二條第一項之規定，適用最有利於行為人之法律。 　　　2.犯罪在新法施行前，自首在新法施行後者，應適用新法第六十二條之規定。  第 19 條（民國 109 年 01 月 15 日；節錄第1 項） ．犯第四條至第九條、第十二條、第十三條或第十四條第一項、第二項之罪者，其供犯罪所用之物，不問屬於犯罪行為人與否，均沒收之。　  2              中華民國刑法                                                                                 第 38 條（民國 104 年 12 月 30 日；節錄第1 、2 項）   ．違禁物，不問屬於犯罪行為人與否，沒收之。 ．供犯罪所用、犯罪預備之物或犯罪所生之物，屬於犯罪行為人者，得沒收之。但有特別規定者，依其規定。  第 38-1 條（民國 104 年 12 月 30 日；節錄第1 、2 項）                                        ．犯罪所得，屬於犯罪行為人者，沒收之。但有特別規定者，依其規定。 ．前二項之沒收，於全部或一部不能沒收或不宜執行沒收時，追徵其價額。